最高法院刑事判決　　　　　　　　　　　　　　　九十一年度台上字第六○六三號
　　上　訴　人　台灣高等法院台中分院檢察署檢察官
　　被　　　告　甲○○
右上訴人因被告偽造文書案件，不服台灣高等法院台中分院中華民國八十九年三月十
五日第二審判決（八十九年度上訴字第一七一號，起訴案號：台灣台中地方法院檢察
署八十七年度偵字第二四四一一、二五八四五號），提起上訴，本院判決如左：
    主  文
原判決撤銷，發回台灣高等法院台中分院。
    理  由
本件原判決以公訴意旨略稱：被告甲○○係設於台中縣太平市○○路○段四九九巷十
六號「大象遊樂器專賣店」之負責人，以販售各類遊戲機及光碟為業，明知「ＳＥＧ
Ａ」係日商西雅企業有限公司（下稱西雅公司）向經濟部申請註冊取得之商標專用權
，指定於使用商標法施行細則第二十七條第八十類之電腦、家庭微電腦、公司用微電
腦、硬體、軟體、電腦用磁帶磁碟、電視遊樂器用程式卡帶、磁帶、磁碟、驅動器之
商品，專用權期間自民國七十三年七月一日起至八十三年六月三十日止，續延展至九
十三年六月三十日止，及「ＰＬＡＹ  ＳＴＡＴＩＯＮ」係日商蘇妮股份有限公司（
下稱蘇妮公司）向經濟部申請註冊取得之商標專用權，指定使用於商標法施行細則第
二十四條第七十二類之電腦、錄有電腦程式之磁碟、磁卡、磁帶及光碟之商品，專用
權期間自八十四年三月一日起至九十四年二月二十八日止，以及「　」係日商新力電
腦娛樂股份有限公司（下稱新力公司）向經濟部申請註冊取得之商標專用權，指定使
用於商標法施行細則第四十九條第九類之電腦、錄有電腦程式之卡帶、磁碟、光碟及
卡匣等商品，專用期間自八十五年三月十六日起至九十五年三月十五日止，且均在國
際間行銷多年，已為相關大眾所共知之商標圖樣，竟未經商標專用權人西雅公司、蘇
妮公司及新力公司之同意，基於意圖營利之概括犯意，自八十七年七月間某日起，以
每片新台幣（下同）四十元向黃姓之不詳成年男子買進仿冒前述商標之電視遊戲光碟
片，再以每片六十或七十元之價格出售，而西雅公司、新力公司及蘇妮公司之名稱、
商標及條碼，均為該等公司表示其用意之證明，被告所販售上開仿冒之光碟片經由電
視遊樂器主機執行程式，在電視螢幕上出現前述公司之名稱及「ＳＥＧＡ」、「ＰＬ
ＡＹ　ＳＴＡＴＩＯＮ」及「　」之商標，與真品為相同之使用，致與西雅公司、新
力公司及蘇妮公司所產銷之真品相混淆而行使該等偽造之文書，足生損害於西雅公司
、新力公司及蘇妮公司。嗣於八十七年九月二十三日，在上址為法務部調查局台中縣
調查站查獲，並扣得仿冒商標之遊戲光碟片計一千九百二十九片（真品市價如以每片
一千元計算，約計為一百九十二萬九千元），經被害人西雅公司、新力公司告訴，因
認被告有犯商標法第六十三條之販賣仿冒商標商品，公平交易法第三十五條、第二十
條第一項第一款之混淆商品表徵，刑法第二百十六條、第二百十條之行使偽造私文書
等罪嫌云云。經審理結果，認被告之犯罪不能證明，因而維持第一審諭知被告無罪之
判決，駁回檢察官在第二審之上訴，固非無見。
惟按：（一）以錄音、錄影或電磁紀錄藉機器或電腦處理所顯示之聲音、影像或符號
，足以表示其用意之證明者，依刑法第二百二十條第二項規定，以文書論。又文書之
行使，每因文書之性質、內容不同而異，就刑法第二百二十條第二項之準文書而言，
祇須藉由機器或電腦處理，即足以表示其文書之內容，其於行為人將偽造之準私文書
藉由機器或電腦處理時，已有使用該偽造之準私文書，達於行使偽造準私文書之程度
，固不待言；其因販賣而交付該偽造之準私文書之情形，如販賣者與買受者，均明知
該準私文書確為偽造，藉由機器或電腦處理即可使用該偽造之準私文書時，因買受者
已達於可隨時使用該偽造之準私文書之狀態，無待販賣者更有所主張，應認販賣該偽
造準私文書者於交付時，即與行使無異。如同販賣翻印他人著作出版物（連同著作物
之底頁、依出版社所載著作人、發行人、印刷者等一併翻印）圖利者，其於交付該偽
造之著作物時，即已構成行使偽造準私文書罪，無須就該偽造之著作物之內容更有所
主張，始可構成行使偽造準私文書之行為。本件扣案之仿冒「SEGA」、「Play stati
on」商標遊戲光碟片，藉由電視遊樂器執行，在電視畫面上會出現西雅公司或新力公
司之名稱與條碼及其製造或授權等字樣及內容。而買受者亦明知被告所販賣交付者確
為仿冒光碟，藉由電視遊樂器執行，可在電視畫面上出現西雅公司或新力公司之名稱
與條碼及其製造或授權等字樣及內容，與上開西雅公司之商標相結合後，似係表彰該
遊戲光碟片為西雅公司製造或授權製造之意；是否均具有表示各該商品特質之意，可
使各該商品之出處得與其他商品之出處區別，而一般大眾亦得藉由各該商標之標示而
判斷各該商品之品質及營業者信譽，而已足以表示其用意之證明？能否認非上開法條
所謂之準私文書，非無研求之餘地，原判決僅以上開商標係圖形或名稱而認其不具文
書之意思性，忽略各該商標與上開文字結合之後所表彰之一定用意，逕認並非刑法第
二百二十條第二項之準文書，自有適用法則不當之違誤。（二）商標，乃為表彰自己
營業之商品，以文字、圖形、記號、顏色組合或其聯合式，足以使一般商品購買人認
識為表彰商品之標識，並得藉以與他人之商品相區別，透過註冊取得專用權者。而所
謂商標之「使用」，係指為行銷之目的，將商標用於商品或其包裝、容器、標帖、說
明書、價目表或其他類似物件上，而持有、陳列或散布而言，商標法第二條、第五條
、第六條著有明文。故商品行銷時，其商標之使用方式，每因商品之特性、需求及包
裝方式，而有不一，並無一定之形式可言。本件被告所販賣之仿冒遊戲光碟片，依原
判決理由之說明，其外包裝固無「SEGA」、「PLAY STATION」之商標，然仿冒之遊戲
光碟片內已燒錄儲存該等商標，透過電視遊樂器主機執行程式，於電視螢幕上仍可出
現該等商標圖樣。該等商標已為消費者所熟識，足以表彰該商品一定品質或商譽之保
證，仿冒之遊戲光碟片已與該等商標結為一體，不能僅以該等遊戲光碟片之外觀或包
裝未顯示上述商標，即認未違反商標法第六十三條之規定。第一審未深究商標、商品
及商標使用之特性，遽為被告無罪之諭知，原審未加糾正，仍予維持，殊有判決適用
法則不當之違誤。上訴意旨執以指摘，為有理由，應認原判決有撤銷發回之原因。又
公訴意旨認被告另涉犯修正前公平交易法第三十五條部分，基於審判不可分之原則，
應一併發回，併予指明。
據上論結，應依刑事訴訟法第三百九十七條、第四百零一條，判決如主文。
中      華      民      國    九十一    年      十      月    二十五    日
                              最高法院刑事第十庭
                                  審判長法官  林  增  福
                                        法官  邵  燕  玲
                                        法官  吳  昆  仁
                                        法官  陳  世  雄
                                        法官  惠  光  霞
      右正本證明與原本無異
                                              書  記  官
中      華      民      國    九十一    年     十一     月      一      日
